臺灣高雄地方法院民事判決　　　　　　　96年度簡上字第89號
上　訴　人　己○○
被 上訴 人　華僑商業銀行股份有限公司
法定代理人　乙○○
訴訟代理人　丁○○
上列當事人間請求給付票款事件，上訴人對於民國96年1 月31日
本院高雄簡易庭95年度雄簡字第10161 號第1 審判決提起上訴，
本院於民國96年10月19日言詞辯論終結，判決如下：
    主  文
上訴駁回。
第二審訴訟費用由上訴人負擔。
    事  實
一、被上訴人起訴主張：伊執有被上訴人所簽發，經原審同案被
    告丙○○背書轉讓，發票日為民國95年6 月20日、票號PA00
    00000 號、票面金額新臺幣（下同）30萬元之支票乙紙（下
    爭系爭支票），經伊向付款人合作金庫前金分行提示請求付
    款，竟因存款不足而遭退票，爰本於票據之法律關係，提起
    本訴，聲明判決：上訴人與原審同案被告丙○○應連帶給付
    被上訴人30萬元，及自95年6 月20日起至清償日止，按年息
    6%計算之利息。（原審判決被上訴人應給付上訴人30萬元，
    及自95年6 月20日起至清償日止，按年息6%計算之利息，並
    駁回被上訴人其餘之訴。駁回部分，被上訴人未聲明不服，
    而告確定）。並在本院聲明：上訴駁回；訴訟費用由上訴人
    負擔等語。
二、上訴人則以：伊係因遭訴外人甲○○詐騙而簽發系爭支票，
    甲○○收受系爭支票並背書轉讓予不詳之第三人，該第三人
    於95年6 月20日提示付款遭退票後，將系爭支票交付予原審
    被告丙○○時，並未背書，丙○○於95年11月8 日將系爭支
    票轉讓予被上訴人，顯屬背書不連續，依票據法第144 條準
    用37條之規定，被上訴人自不能享有票據上之權利。又甲○
    ○僅積欠丙○○18萬元債務，丙○○顯係以不相當之對價自
    甲○○處受讓取得面額30萬元之系爭支票，自不能享有優於
    其前手甲○○之利益，而甲○○既係以詐欺之方法取得系爭
    支票，上訴人亦未積欠甲○○任何債務，甲○○對上訴人即
    不得享有票據上之權利，丙○○自亦不得享有票據法上之權
    利。又被上訴人係於系爭支票遭退票後，由丙○○背書而取
    得系爭支票，依票據法第40條期後背書之規定，上訴人得以
    對抗其前手丙○○之事由對抗被上訴人，被上訴人對上訴人
    即不得享有票據權利等語，茲為抗辯。並於本院聲明：原判
    決廢棄；被上訴人在第一審之訴駁回；第一、二審訴訟費用
    由被上訴人負擔。
三、兩造不爭執事項：
  (一)系爭支票為上訴人所簽發，受款人為甲○○。
  (二)丙○○於95年11月8日將系爭支票背書轉讓予被上訴人。
四、本件兩造之爭點為：系爭支票之背書是否連續？上訴人得否
    爰依票據法第14條第2 項之規定對抗被上訴人？茲將本院判
    斷分述如下：
  (一)系爭支票背書是否連續？
  1.按執票人應以背書之連續，證明其權利，為票據法第37條第
    1 項所明定，此項規定，依同法第144 條並為支票所準用。
    故如由發票人將受款人記載於支票時，須由受款人先為背書
    轉讓，始能認為背書連續。又按背書人記載被背書人，並簽
    名於支票者，為記名背書。背書人不記載被背書人，僅簽名
    於支票者，為空白背書；空白背書之支票，得依支票之交付
    轉讓之，亦得以空白背書或記名背書轉讓之；執票人應以背
    書之連續，證明其權利，但背書中有空白背書時，其次之背
    書人，視為前空白背書之被背書人；背書未記明日期者，推
    定其作成於到期日前，票據法第144條、第31條、第32條、
    第37條、第41條分別著有明文。
  2.上訴人主張甲○○收受系爭支票並背書轉讓予不詳之第三人
    ，該第三人於95年6 月20日提示付款遭拒後，將系爭支票交
    付予丙○○時，並未背書，丙○○於95年11月8 日將系爭支
    票轉讓予被上訴人，顯屬背書不連續云云，為被上訴人否認
    。經查，系爭支票係由受款人甲○○以空白背書轉讓予丙○
    ○後，再由丙○○交付轉讓予其下游廠商支付貨款，嗣因該
    廠商提示付款被付款人以存款不足拒絕付款，乃將系爭支票
    交付轉讓予丙○○，丙○○於95年11月8 日再空白背書轉讓
    予被上訴人乙節，業據證人丙○○於本院準備程序中證述甚
    詳（見本院卷第81-82 頁），且系爭支票背面確有甲○○與
    丙○○之背書，及提示人填寫欄上有被塗銷之「0000000000
    00」帳號記載（見雄簡卷第6 頁系爭支票影本），經本院向
    合作金庫商業銀行社皮簡易型分行函詢結果，系爭支票背面
    被塗銷之「000000000000」帳號戶名為謝雪，有上開分行函
    文及謝雪開戶資料在卷可憑（見本院卷第47-49 頁），足見
    證人丙○○係經由甲○○背書轉讓系爭支票後，再交付轉讓
    予謝雪，由謝雪存入其帳戶提示遭退票後，始將其帳號戶塗
    銷，交付轉讓予丙○○。而本件支票為記名票據，第一背書
    人固須是受款人，然受款人於支票背面處背書後即可轉讓支
    票，是系爭支票既經受款人甲○○空白背書轉讓予丙○○，
    再由丙○○交付轉讓予下游廠商謝雪，下游廠商謝雪再交付
    轉讓予丙○○，丙○○再空白背書轉讓予被上訴人收執，揆
    諸前開規定，並無背書不連續之情形，是上訴人主張前開背
    書不連續，被上訴人不得行使票據上權利云云，委無足取。
  (二)上訴人得否爰依票據法第14條第2 項之規定對抗被上訴人？
  1.按到期日後之背書，僅有通常債權轉讓之效力，票據法第14
    4 條準用同法第41條定有明文。次按，因支票並無到期日之
    記載，故於支票在提示付款後或提示期限經過後所為之背書
    即屬期後背書，而期後背書雖亦具有權利移轉之效力，背書
    人得享有支票上權利，均移轉予被背書人，此與通常背書相
    同，惟不同乃期後背書之被背書人（或執票人）所取得票據
    上權利，不受票據抗辯切斷之保護，即期後背書所移轉，僅
    為該票據上之債權，無票據法上擔保效力，亦無抗辯限制之
    效力，與民法一般債權讓與之效力相同，亦即票據債務人所
    得對抗背書人（即債權人）之事由皆得以對抗被背書人（或
    執票人即受讓人），但非謂該被背書人（或執票人）不得享
    有票據上之權利（最高法院52年度台上字第949 號判例意旨
    、70年度台上字第2645號、72年度台上字第258 號判決意旨
    參照）。而系爭支票係由上訴人簽發後，交付予甲○○，再
    由甲○○空白背書轉讓予丙○○，丙○○又交付轉讓予其下
    游廠商，該廠商於95年6 月20日提示付款遭拒絕後，又交付
    轉讓予丙○○，丙○○因積欠被上訴人款項，而於同年11月
    8 日在系爭支票背書後，轉讓予上訴人乙節，業經認定如前
    ，是被上訴人於系爭支票不獲付款後，自丙○○受讓系爭支
    票，屬於期後空白背書轉讓，依前開規定，僅生通常債權轉
    讓之效力，上訴人自得以得對抗丙○○之事由，對抗上訴人
    。
  2.次按無對價或以不相當之對價取得票據者，不得享有優於其
    前手之權利，票據法第14條第2 項定有明文。而票據行為為
    不要因行為，執票人不負證明關於給付原因之責任，如票據
    債務人主張執票人取得票據係無對價或以不相當對價取得，
    應由該債務人負舉證責任（最高法院85年度台上字第286 號
    、70年度台上字第2463號、71年度台上字第5228號判決意旨
    可資參照）。上訴人主張丙○○對甲○○僅有18萬元之債權
    ，卻受讓取得系爭支票，顯係以不相當之對價取得云云，為
    被上訴人所否認，則上訴人自應就丙○○係以不相當之對價
    取得系爭支票，負舉證責任。然查，丙○○並非以不相當之
    對價取得系爭支票乙節，業據證人丙○○於本院準備程序中
    具結證稱：甲○○以現金20萬餘元及系爭支票償還積欠伊之
    50幾萬元債務，並要伊扣除欠款後，將多餘之款項退給他，
    伊有將款項退給甲○○，也將系爭支票用來支付下游廠商貨
    款，系爭支票遭退票後，下游廠商將系爭支票退還給伊，伊
    再還錢給下游廠商。伊去旗山玩水節活動找甲○○要錢時，
    有遇到上訴人及其他工作人員等語（見本院卷第80-82 頁）
    ；且上訴人聲請傳訊之證人戊○○亦具結證稱：丙○○曾拿
    支票去旗山玩水節活動找甲○○要錢，說甲○○以面額30萬
    元的支票還他18萬元債務，要他找12萬元給甲○○，支票竟
    退票了，甲○○亦未否認等語（見本院卷第72-73 頁），足
    見縱令證人丙○○對甲○○之債權僅有18萬元而非50餘萬元
    ，然其取得系爭支票時，既已扣除甲○○之欠款，將多餘之
    款項退還給甲○○，顯見丙○○並非係以不相當之對價取得
    系爭支票。是上訴人主張丙○○係以不相當之對價取得系爭
    支票，而應繼受其前手甲○○之瑕疵，不得享有優於甲○○
    之權利，並得以得對抗丙○○之事由，對抗被上訴人云云，
    亦無足取。
五、綜上，被上訴人取得系爭支票並無背書不連續，且上訴人聲
    請傳訊之證人戊○○亦不足以證明被上訴人前手丙○○係以
    不相當之對價取得系爭支票，且上訴人亦未證明其有何得對
    抗被上訴人或其前手丙○○之事由，則被上訴人本於票據之
    法律關係，請求上訴人給付30萬元及自95年6 月20日起至清
    償日止，按年息6%計算之利息，自屬有理。原審判命上訴人
    為上開給付，並依職權為假執行之宣告，核無不合，上訴意
    旨指摘原判決不當，求予廢棄改判，為無理由，應予駁回
六、本件事證已臻明確，兩造其餘攻擊防禦方法，經核與本件判
    決結果不生影響，爰不一一論述，附此敘明。
七、據上論結，本件上訴為無理由，依民事訴訟法第436 條之1
    第3項 、第449 條第1 項、第78條，判決如主文。
中　　華　　民　　國　　96　　年　　10　　月　　31　　日
              民事第一庭審判長 法　官　陳嘉惠
                               法  官  鄭峻明
                               法  官  廖純卿
正本係照原本作成。
本判決不得上訴。
中　　華　　民　　國　　96　　年　　10　　月　　31　　日
                               書記官  洪嘉慧
